【裁判字號】    90,上訴,286
【裁判日期】    900416
【裁判案由】    偽造有價證券等
【裁判全文】
臺灣高等法院刑事判決                              九十年度上訴字第二八六號
    上  訴  人
    即  被  告  乙○○
    甲○辯護人  本院甲○辯護人
右上訴人因偽造有價證券等案件，不服臺灣士林地方法院八十九年度訴字第二三號
，中華民國八十九年十一月十三日第一審判決（起訴案號：臺灣士林地方法院檢察署
八十九年度偵字第八八八號）提起上訴，本院判決如左：
    主  文
原判決撤銷。
乙○○意圖供行使之用，而偽造有價證券，處有期徒刑貳年。緩刑伍年。偽造之支票
壹紙（上有之偽造「張淑惠」署名壹枚）沒收。
    事  實
一、乙○○於民國八十七年四月五日，搭乘友人丙○○所駕駛之自用小客車，於行經
    臺北市○○○路時為警攔檢，丙○○應員警要求取出證件受檢時，不察而將所有
    以陽信商業銀行股份有限公司為付款人，帳號二九九五之三號，票號ＡＪ000
    0000號，發票人欄處已蓋用印鑑，惟金額、日期等欄均空白之支票一紙掉落
    車上。詎乙○○竟意圖為自己不法之所有，乘丙○○不注意之際，將該紙支票竊
    取入己。八十七年五月十一日，乙○○自稱為「張淑惠」，以電話向元莊企業有
    限公司（下稱元莊公司）訂購冷氣機五台，總價金新台幣（以下同）十一萬二千
    元。同日元莊公司遣由員工李朝榮等人將冷氣機送至乙○○位於臺北縣淡水鎮○○街九一巷二一號十樓住處安裝，乙○○意圖供行使之用，在渠前址住處，以在
    前開竊得支票絕對必要記載事項之金額欄上，偽填金額為十一萬二千元、發票日
    欄內填載為八十七年七月十二日以完成支票發票行為，偽造有價證券支票一紙，
    進而持以以行使，交付李朝榮，用以充為支付買賣冷氣機之價金。嗣因前開支票
    票期過長，經李朝榮以電話向元莊公司實際負責人丁○○報告，而轉由丁○○與
    乙○○洽商將發票日期改為較近日期遭拒，李朝榮遂予以收受後離去。嗣丁○○
    經李朝榮告知系爭支票非乙○○本人帳戶票據，丁○○遂命李朝榮折返請求乙○○於該支票上背書，乙○○竟基於偽造私文書之犯意，於上開支票背面偽造「張
    淑惠」署名以背書後，持交李朝榮以行使，足以生損害於「張淑惠」及元莊公司
    。丁○○將該紙支票存入元莊公司代表人胡陳美雁帳戶提示，屆期因該支票業經
    丙○○掛失止付不獲付款始知受騙。俟丁○○為此前往乙○○住處覓訪瞭解，惟
    乙○○竟避不見面，丁○○不得已報請員警會同前往，乙○○始出面解決，事後
    並與元莊公司達成和解，以另開渠本人支票將所欠價金償付而取回系爭支票。
二、案經臺北縣警察局新莊分局報告臺灣板橋地方法院檢察署呈請台灣高等法院檢察
    署檢察長令轉臺灣士林地方法院檢察署檢察官偵查起訴。
    理  由
一、訊據被告乙○○固不否認冒「張淑惠」之名訂購冷氣機，並於前揭支票上填載金
    額、發票日進而持以向元莊公司購買冷氣機五部，總金額為十一萬二千元，又應
    李朝榮之要求於支票以「張淑惠」署名以背書等情，並承認有偽造有價證券之犯
    行。惟矢口否認有竊盜之犯行，辯稱：伊與丙○○原為男女朋友關係，八十七年
    四月五日伊搭乘丙○○的車，當時警察臨檢與丙○○均有把證件拿出來，當天並
    沒有下車，收拾東西時，因外觀上與伊本人所使用之臺北縣淡水信用合作社支票
    相似，不知道那張票是丙○○的，便撿起來收在皮包裡。嗣於五月十一日買冷氣
    ，發票日開七月十二日，當時因伊有殺價，且原與元莊公司老闆熟識，不好意思
    才冒用「張淑惠」名字，開票時發現是丙○○所有之票，開票沒有跟丙○○說，
    當時伊有保握票一定可以兌現，嗣後李朝榮離去後又折回要伊背書，因當初是用
    「張淑惠」名義訂購，所以背書時也就簽下「張淑惠」之署名，惟並無竊盜之犯
    意云云。
二、經查：
（一）、前開除竊盜外之事實，業據被告乙○○坦承不諱，核與被害人丙○○於警訊
        時、偵查中，原審審理及本院調查時指述綦詳，復經證人丁○○、李朝榮於
        偵查及原審調查證據時證述屬實。並有臺北縣淡水信用合作社八十九年八月
        十七日八九淡信昌字第二七七號函附被告支票帳戶開戶、印鑑、票據使用狀
        況、交易明細表等資料、遺失票據申報書、票據掛失止付通知書、掛失止付
        票據提示人資料查報表、退票單、被告與丙○○庭提印鑑印文及和解書等在
        卷可按。
（二）、又於八十七年四月五日被告搭乘丙○○的車，當時警察臨檢之際，員警要求
        取出證件受檢時，丙○○不察而將所有以陽信商業銀行股份有限公司為付款
        人，帳號二九九五之三號，票號ＡＪ0000000號，發票人欄處已蓋用
        印鑑，惟金額、日期等欄均空白之支票一紙掉落車上，然該自用小客車既在
        丙○○支配管領範圍內，客觀上，該支票即應同認為仍在丙○○管領力之支
        配下，仍於丙○○持有中，被告竟意圖為自己不法之所有，乘丙○○不注意
        之際，將該紙支票據為己有，其有竊盜之犯行，洵屬灼然，參以上開被告取
        得系爭支票後之使用狀況，被告明知系爭票據非其所有而不思返還，益證其
        確係為自己不法所有之意圖而予非法取得，其否認竊盜，無非飾詞圖卸，尚
        非可採。本件事證明確，被告犯行洵堪認定。
三、查支票之背書，在票據法上係表示對支票負擔保責任之意思，為法律規定之文書
    ，被告於支票背面偽造署名為背書後持交他人而行使之，應論以行使偽造私文書
    罪。核被告乙○○所為，係犯刑法第三百二十條第一項之竊盜罪、第二百零一條
    第一項之偽造有價證券罪及第二百十六條之行使同法第二百十條之私文書罪。被
    告偽造署名之行為係偽造私文書之階段行為；而其偽造私文書之低度行為已為其
    行使偽造私文書之高度行為所吸收，均不另論罪。公訴人就被告偽造「張淑惠」
    署名背書部分論訴被告涉犯刑法第二百十七條第一項偽造署押罪嫌尚有誤會，起
    訴法條應予變更。至被告行使偽造之有價證券使人交付財物，所收受交付物品之
    價值，又與系爭支票上所填載之金額相當，即為該支票之價值，應認為已包含於
    該行使偽造有價證券行為內，不能另論以詐欺罪。又其行使偽造有價證券罪之低
    度行為，為偽造之高度行為所吸收，亦不另論罪。被告所犯上開三罪間，有方法
    、結果之牽連關係，為牽連犯，應依刑法第五十五條規定從一重論以偽造有價證
    券罪。又查被告與被害人丙○○前為男女朋友，現被害人丙○○已經結婚，此經
    彼二人分別供陳在卷，因經濟拮据，向被害人丙○○借票無果，一時失慮，罹犯
    刑章，事後已與被害人丙○○及丁○○達成和解，有和解書等在卷可稽，被害人
    丙○○並已當庭表示不願追究，有其調查筆錄可考，衡其犯罪時之情狀，顯屬法
    重情輕，在客觀上足以引起一般同情，而認宣告法定最低刑度尤嫌過重而可憫恕
    ，自應依刑法第五十九條之規定減輕其刑。
四、原審據以論罪科刑，且認被告係為貪求不法利益而為前揭犯行，核其犯罪當時查
    無不得不然之客觀事實存在，難認有何可以憫恕之情狀，是與刑法第五十九條之
    要件未合，依法亦不得予以宣告緩刑及未就偽造之支票一紙（上有偽造「張淑惠
    」署名一枚）宣告沒收云云，固非無見，惟查本件被告犯罪情輕法重，堪以憫恕
    ，被告應依刑法第五十九條之規定減輕其刑已如前述，被告上訴否認犯罪雖無理
    由，惟原判決既有可議，自應由本院予以撤銷改判。爰審酌被告為一時貪欲而為
    本件犯行，及其智識程度、生活狀況、犯罪之目的、手段、所生危害、業與被害
    人達成和解，並犯罪後態度等一切狀況，量處如主文第二項所示之刑。
五、末查被告前未曾受有期徒刑以上刑之宣告，有本院被告全國前案紀錄表在卷可按
    ，已與被害人等和解，有和解書等在卷可稽，經此偵審程序之進行，當知教訓，
    有所警惕而無再犯之虞，本院認其所宣告之刑，以暫不執行為適當，因依刑法第
    七十四條第一款規定，予以宣告緩刑五年，以啟自新。
六、另被告偽造之支票一紙（上有之偽造「張淑惠」署名一枚），不能證明已經滅失
    ，應依刑法第二百零五條之規定予以宣告沒收。
據上論斷，應依刑事訴訟法第三百六十九條第一項前段、第三百六十四條、第二百九
十九條第一項前段、第三百條，刑法第二百零一條第一項、第三百二十條第一項、第
二百十六條、第二百十條、第五十五條、第五十九條、第二百零五條、第七十四條第
一款，罰金罰鍰提高標準條例第一條前段，判決如主文。
本案經檢察官沈世箴到庭執行職務。
中    華    民    國    九十    年      四        月      十六          日
                              臺灣高等法院刑事第二十一庭
                                  審判長法  官  葉  騰  瑞
                                        法  官  黃  國  忠
                                        法  官  江  國  華
右正本證明與原本無異。
如不服本判決應於收受送達後十日內向本院提出上訴書狀，其未敘述上訴之理由者並
得於提起上訴後十日內向本院補提理由書（均須按他造當事人之人數附繕本）。
                                        書記官  吳  碧  玲
中    華    民    國     九十     年      五        月        二        日
附錄：本案論罪科刑法條全文
刑法第二百零一條第一項：
意圖供行使之用，而偽造、變造公債票，公司股票或其他有價證券者，處三年以上十
年以下有期徒刑，得併三千元以下罰金。
刑法第三百二十條第一項：
意圖為自己或第三人不法之所有，而竊取他人之動產者，為竊盜罪，處五年以下有期
徒刑、拘役或五百元以下罰金。
刑法第二百十六條：
行使第二百十條至第二百十五條之文書者，依偽造、變造文書或登載不實事項或使登
載不實事項之規定處斷。
刑法第二百十條：
偽造、變造私文書，足以生損害於公眾或他人者，處五年以下有期徒刑。


司法院資訊處製作；財團法人民間司法改革基金會備份。
